【裁判字號】    99,訴易,1
【裁判日期】    990813
【裁判案由】    侵權行為損害賠償
【裁判全文】
臺灣高等法院花蓮分院民事判決           99年度訴易字第1號
原      告  乙○○
訴訟代理人  王丕衍律師
被      告  甲○○
            慶皇貨運股份有限公司
上列1人
法定代理人  丙○○    住同上
上列當事人間因業務過失致死等案件（本院99年度交上訴字第6
號），原告提起附帶民事訴訟，請求損害賠償事件，經本院刑事
庭移送後，本院於99年7月21日言詞辯論終結，判決如下︰
    主  文
被告應連帶給付原告新臺幣玖拾壹萬伍仟柒佰肆拾肆元，及自民
國九十九年三月十一日起至清償日止，按年息百分之五計算之利
息。
原告其餘之訴駁回。
訴訟費用由被告連帶負擔。
    事實及理由
一、原告起訴主張：被告甲○○係被告慶皇貨運股份有限公司（
    以下簡稱慶皇公司）之送貨司機，為從事駕駛業務之人，於
    民國98年6月8日晚上8時許，在臺東市○○路之「康和物流
    股份有限公司」內飲用啤酒2瓶，至同日晚上9時40分許結束
    ，明知當時已處於不能安全駕駛動力交通工具狀態，竟仍駕
    駛慶皇公司所有之車牌號碼2Ｋ-229號營業用大貨車，沿臺
    東市○○路○段由西往東方向行駛，嗣於翌（9）日凌晨1時3
    分許，行經中興路3段388號前時，本應注意汽車在未劃設慢
    車道之雙向二車道行駛時，在劃有分向限制線之路段，不得
    駛入來車之車道內，而依當時之天候、路況，又無不能注意
    之情事，竟因酒後精神恍忽而跨越該路段之分向限制線，逆
    向行駛於對向車道，適有原告之子林宏政騎乘車牌號碼Ｋ58
    -232號重型機車沿中興路3段由東往西方向行駛，而於上址
    遭逆向行駛之甲○○所駕駛之營業用大貨車撞擊，林宏政因
    而人車倒地，頭部受有重創，經送馬偕紀念醫院臺東分院急
    救，仍因顱骨開放性骨折致中樞神經休克死亡，被告甲○○
    於同日凌晨2時許，經警檢測其呼氣中酒精濃度為每公升0.4
    毫克，被告甲○○係被告慶皇公司僱用之送貨司機，其駕駛
    該公司大貨車肇事致人於死，依民法第188條第1項規定，被
    告2人應負連帶賠償責任，故原告依民法第192條第1項規定
    請求被告2人連帶賠償醫藥費13,725元、殯葬費143,800元，
    並依同法第192條第2項規定請求依98年臺灣省每人每月最低
    生活費9,829元計算原告滿65歲至平均餘命以18年計算林宏
    政需負擔一半之扶養費1,061,532元，及依民法第194條規定
    請求慰撫金150萬元，合計為2,719,057元，扣除已領之汽車
    強制險理賠金150萬元，請求賠償1,219,057元。爰依民法第
    184條第1項前段規定，請求被告等連帶賠償1,219,057元及
    自刑事附帶民事訴訟起訴狀繕本送達被告翌日起至清償日止
    ，按年利率百分之5計算之利息。
二、被告2人對被告甲○○係受僱於被告慶皇公司擔任大貨車司
    機，被告甲○○於執行業務時因與原告之子林宏政發生車禍
    致其死亡及原告支出醫藥費13,725元、殯葬費143,800元等
    事實，均不爭執。惟被告甲○○則以：伊願意賠償，但原告
    要求之金額太高，無法負擔等語為辯；被告慶皇公司則以公
    司對司機酒後駕車行為已有禁止規定，已就監督受僱人執行
    職務盡最大注意義務，仍不能避免本件事故及損害發生，依
    民法第188條第1項但書規定，不應負損害賠償責任，且死者
    林宏政亦係酒後駕車，故本件車禍事故雙方均為肇事主因，
    應各負責任，又所請求扶養費未扣除中間利息，且與慰撫金
    之金額均過高，且原告已領得汽車強制險理賠金150萬元，
    故除醫藥費、殯葬費部分外，應已無其他尚未填補之損害可
    請求等語置辯。並均聲明：原告之訴駁回。
三、經查：
（一）原告主張被告甲○○駕駛被告慶皇公司所有大貨車於執行
      業務時犯有業務過失致死等罪乙節，業經被告甲○○自認
      在卷，被告慶皇公司對此部分亦不爭執，且被告甲○○亦
      因之經本院以酒後駕車公共危險罪判處有期徒刑4月，業
      務過失致人於死罪，判處有期徒刑1年，應執行有期徒刑1
      年2月確定，有本院99年度交上訴字第6號判決書乙份在卷
      可稽，則原告主張遭被告侵權乙節堪信為實在。而被告甲
      ○○受僱於被告慶皇公司駕駛肇事之大貨車，僱用人對其
      受僱人之侵權行為亦負有連帶賠償責任，雖被告慶皇公司
      辯稱對受僱人之行為已盡注意義務云云，惟依被告慶皇公
      司所提僱用被告甲○○前其未曾有酒後駕車行為、公司內
      部工作會議多次公告若有飲酒將解職之會議紀錄，及事後
      亦以此事由將被告甲○○辭退等，縱係屬實，惟被告慶皇
      公司係於系爭事故發生後方將被告甲○○解職，則已發生
      之事故仍應連帶負責，且被告甲○○係因逆向行駛之重大
      過失肇事，又被告甲○○當日駕駛被告慶皇公司大貨車前
      已飲酒，業經刑事判決部分認定在卷，有判決書附卷可參
      ，而被告慶皇公司並未對被告甲○○當日已飲酒後仍駕駛
      之行為予以禁止駕駛，顯然已疏於此部分之注意義務，則
      被告慶皇公司辯稱已對被告甲○○酒後駕車行為之監督盡
      最大注意義務云云，即屬不可採。此外，被告慶皇公司並
      未能提出證據證明已對被告甲○○因駕車過失致被害人林
      宏政死亡之行為盡其監督義務，自應對被告甲○○之過失
      行為負連帶賠償責任。從而原告依民法侵權行為之法律關
      係，訴請判令被告2人負連帶賠償責任，經核即無不當。
（二）按因故意或過失，不法侵害他人之權利者，負損害賠償責
      任；不法侵害他人致死者，對於支出醫療及增加生活上需
      要之費用或殯葬費之人，亦應負損害賠償責任。被害人對
      於第三人負有法定扶養義務者，加害人對於該第三人亦應
      負損害賠償責任。且不法侵害他人致死者，被害人之父、
      母、子、女及配偶，雖非財產上之損害，亦得請求賠償相
      當之金額，民法184條第1項前段、第192條第1、2項、第
      194條分別定有明文。本件被告甲○○對本件車禍之發生
      既有過失，且造成原告之子死亡，已如前述，則被告之過
      失行為與原告之子死亡間顯有相當因果關係。依前開規定
      ，原告自得依侵權行為之法律關係，請求被告2人連帶賠
      償財產及非財產上損害。茲對原告請求賠償之各項金額，
      審酌如下：
    (1)被告2人對原告所請求醫藥費及喪葬費部分均不爭執，原
      告並提出醫藥費收據影本6張、殯葬費收據及明細影本5張
      為據，此部分之請求均有理由。
    (2)扶養費部分：原告配偶於95年6月24日死亡，育有林宏穎
      及被害人林宏政2子，有原告所提戶籍謄本影本2紙為據，
      依民法第1114條第1款規定，死者及訴外人林宏穎對原告
      負有扶養義務，原告請求自伊滿65歲起至平均餘命，依內
      政部公布之最低生活費一覽表及臺灣地區生命表（女性）
      ，請求依98年臺灣省每人每月最低生活費9, 829元，65歲
      者之平均餘命以18年計算其扶養費，則依複式霍夫曼計算
      法【扣除中間利息，其計算式為:[9829*154.00000000(此
      為應受扶養216月之霍夫曼係數)]=0000000，小數點以下
      四捨五入】計算原告所得受之扶養費為1,516,438元，被
      害人林宏政需負擔一半，即758,219元，而原告請求被告
      連帶給付1,061,532元部分，則係未經扣除中間利息，故
      原告請求之扶養費於758,219元範圍內有理由，逾此部分
      （即303,313元）之請求即屬無據，應予駁回。
    (3)慰藉金核給之標準固與財產上損害之計算不同，然非不可
      斟酌雙方身分資力與加害程度，及其他各種情形核定相當
      之數額，此有最高法院51年台上字第223號判例可參。本
      院審酌原告現年58歲，罹有胃癌，其配偶已於95年間死亡
      ，育有包含死者共2子，另1子則為精神障礙之人，名下並
      無財產，除其供述在卷外，並有所提戶籍謄本影本、醫療
      收據影本及本院所查稅務電子閘門財產所得調件明細表等
      在卷可稽；被告甲○○名下有汽車1部，已婚育有3子，需
      扶養小孩，並為低收入戶等情，亦有所提戶籍謄本影本、
      臺東縣臺東市公所低收入戶證明書及本院所查稅務電子閘
      門財產所得調件明細表等在卷可稽；被告慶皇公司之負責
      人丙○○名下有多筆財產，總額達千萬元，亦有本院所查
      稅務電子閘門財產所得調件明細表在卷可稽，除上開雙方
      之資力外，再酌以系爭車禍事故係被告甲○○酒後逆向行
      駛，造成原告之子毫無閃避之可能即遭撞擊後死亡，被告
      甲○○之行為確已致使原告精神上受有極大痛苦，及被告
      甲○○無視禁止酒後駕車之法令，於酒後仍貿然駕車上路
      ，漠視其他用路權人生命財產安全，被告慶皇公司於其僱
      用人已飲酒後仍放任其駕駛大貨車執行業務，並逆向行駛
      致肇事等一切情狀，認原告請求150萬元之精神慰撫金，
      係屬合理，應予准許。
    (4)從而，原告依據侵權行為之法律關係，請求扣除雙方均不
      爭執之已領取汽車強制保費150萬元後，被告應連帶給付
      915,744元（13,725＋143,800＋758,219＋1,500,000=2,4
      25,744，扣除強制保險費150萬元，為915,744元），及自
      99年3月11日起至清償日止，均按年息百分之5計算之利息
      ，為有理由，應予准許，逾此部分之請求，即屬無據，應
      予駁回。
（三）至被告慶皇公司主張被害人林宏政經抽血測試亦有酒後駕
      車情形，故就系爭車禍發生與有過失，應與被告甲○○負
      相同過失責任部分。惟查，系爭車禍之發生係被告甲○○
      飲酒後，於凌晨1時3分許之深夜時段，以時速50公里之高
      速逆向行駛於被害人林宏政依規定所行駛之車道內，致死
      者林宏政遭正面撞擊而死亡，依被告甲○○當時之車速及
      行車方向，被害人林宏政應毫無閃避之可能，故而其是否
      飲酒後駕車對系爭車禍事故之發生並不生影響，系爭車禍
      事故發生之原因既係因被告甲○○之酒後高速逆向駕車造
      成，被害人縱未飲酒亦無法避免事故之發生，故被告慶皇
      公司上開主張死者與有過失云云，並無理由。
四、綜上所述，原告依侵權行為損害賠償之規定，請求被告應連
    帶給付原告915,744元及起訴狀繕本送達被告翌日即99年3月
    11日起至清償日止，按年利率5%計算之法定遲延利息，為有
    理由，應予准許。其餘部分之請求為無理由，應予駁回。
據上論斷，本件原告之訴，為一部有理由，一部無理由，依民事
訴訟法第463條、第79條、第85條第2項，判決如主文。
中    華    民    國    99    年    8    月    13    日
                        審判長法  官  何方興
                              法  官  林碧玲
                              法  官  王紋瑩
以上正本係照原本作成。
本件不得上訴。
中    華    民    國    99    年    8     月    13    日
                              書記官  李芸宜

司法院資訊處製作；財團法人民間司法改革基金會備份。
